臺灣臺南地方法院民事判決　　　　　　　 96年度訴字第261號
原　　　告　ｉ○○
被　　　告　財政部國有財產局
法定代理人　Ｉ○○
訴訟代理人　甲○○
被　　　告　Ｐ○○
　　　　　　Ｋ○○
　　　　　　Ｊ○○
　　　　　　Ｌ○○
　　　　　　Ｘ○○○
　　　　　　Ｎ○○
　　　　　　Ｏ○○
　　　　　　Ｑ○○
　　　　　　乙○○
　　　　　　ａ○○
　　　　　　ｅ○○
　　　　　　ｄ○○
　　　　　　ｃ○○
　　　　　　　　　　　　1弄7.
　　　　　　戊○○○
　　　　　　Ｚ○○
　　　　　　ｂ○○
　　　　　　Ｆ○○○
　　　　　　Ｄ○○
　　　　　　Ｃ○○
　　　　　　ｈ○○○
　　　　　　Ｈ○○
　　　　　　Ｇ○○
　　　　　　Ｅ○○
　　　　　　Ｗ○○
　　　　　　Ｓ○○
　　　　　　Ｖ○○
　　　　　　Ｒ○○
　　　　　　Ｔ○○
　　　　　　Ｕ○○
　　　　　　丁○○○
　　　　　　己○○
　　　　　　庚○○
　　　　　　辛○○
　　　　　　宙○○
　　　　　　壬○○
　　　　　　丙○○
　　　　　　Ｍ○○○
　　　　　　地○○
　　　　　　Ｙ○○
　　　　　　巳○○
　　　　　　未○○
　　　　　　黃○○
　　　　　　宇○○
　　　　　　玄○○
　　　　　　申○○
　　　　　　卯○○
　　　　　　丑○○
　　　　　　寅○○
　　　　　　ｊ○○
　　　　　　ｆ○○
　　　　　　ｇ○○
　　　　　　ｋ○○
　　　　　　酉○○
　　　　　　亥○○
　　　　　　Ｂ○○
　　　　　　辰○○
　　　　　　Ａ○○
　　　　　　戌○○
　　　　　　癸○○
　　　　　　午○○
　　　　　　子○○
　　　　　　天○○
上列當事人間請求分割共有物事件，本院判決如下：
    主  文
原告之訴駁回。
訴訟費用新台幣柒仟零伍拾元由原告負擔。
    理  由
一、按原告之訴，依其所訴之事實，在法律上顯無理由者，法院
    得不經言詞辯論，逕以判決駁回之，民事訴訟法第249條第
    2項定有明文。又按請求分割共有物之訴為固有必要共同訴
    訟，應由同意分割之共有人一同起訴，並以反對分割之其他
    共有人全體為共同被告，於當事人適格始無欠缺如有當事人
    不適格之情形，法院即不得對之為實體上之裁判。且提起分
    割共有物之訴，參與分割之當事人，以共有人為限。請求分
    割之共有物，如為不動產，共有人之應有部分各為若干，以
    土地登記總簿登記者為準，雖共有人已將其應有部分讓與他
    人，在辦妥所有權移轉登記前，受讓人仍不得以共有人之身
    分，參與共有物之分割（最高法院67年度台上字第3131號判
    例意旨參照）。又關於當事人適格與否，為法院應依職權調
    查之事項，無論訴訟進行至如何之程度，應隨時依職權調查
    之。
二、經查，本件原告主張系爭土地為兩造共有，請求裁判分割兩
    造共有坐落台南縣佳里鎮○○段380地號土地，其訴訟標的
    對於全體共有人必須合一確定，惟原告原起訴狀所列之被告
    財政部國有財產局並非上開土地之共有人，有原告起訴狀所
    附之系爭土地登記謄本在卷可稽，雖原告於起訴時主張：此
    係因系爭土地共有人徐戊己未婚，已於日據時代之昭和2年6
    月30日死亡，其他第二、三順位繼承人均早於徐戊己死亡，
    故其已成絕戶，則其就系爭土地之持分應歸國有，故列財政
    部國有財產局為被告云云，並提出徐戊己之除戶謄本、繼承
    系統表等文件為證，然查，縱認系爭土地共有人徐戊己早於
    日據時代死亡，且無其他繼承人存在，亦應經由選任遺產管
    理人管理之程序為被繼承人管理其遺產，嗣後受委任之遺產
    管理人始有權限處分遺產，並得以遺產管理人名義自為訴訟
    或被訴。惟被告財政部國有財產局迄今均未被選任為被繼承
    人徐戊己之遺產管理人一節，業據被告財政部國有財產局陳
    明在卷，復經本院向本院紀錄科查明屬實，有卷附查詢表單
    一份在卷可證，則被告財政部國有財產局當非系爭土地之共
    有人或遺產管理人，乃原告逕列非共有人為訴訟當事人，其
    提起本件訴訟之當事人即有不適格，依首揭說明，其訴顯無
    理由，爰不經言詞辯論，逕予駁回。
三、本件第一審裁判費新台幣7,050元，應由敗訴之原告負擔，
    爰併依職權宣告之。
四、依民事訴訟法第249條第2項、第78條、第87條第1項，判決
    如主文。
中　　華　　民　　國　　96　　年　　3 　　月　　3 　　日
                  民事第三庭    法　官　林彥君
以上正本係照原本作成
如對本判決上訴，須於判決送達後20日內向本院提出上訴狀
中　　華　　民　　國　　96　　年　　3 　　月　　3 　　日
                                書記官　張豐榮
